【裁判字號】    85,台上,1797
【裁判日期】    850418
【裁判案由】    違反槍彈藥刀械管制條例
【裁判全文】
最高法院刑事判決                              八十五年度台上字第一七九七號
    上訴人  台灣高等法院高雄分院檢察署檢察官
    被  告  甲○○
右上訴人因被告違反槍彈藥刀械管制條例案件，不服台灣高等法院高雄分院中華民
國八十四年八月八日第二審判決（八十四年度上訴字第一五四二號，起訴案號：台灣
屏東地方法院檢察署八十三年度偵字第四二五五號），提起上訴，本院判決如左：
    主  文
上訴駁回。
    理  由
按刑事訴訟法第三百七十七條規定：上訴於第三審法院，非以判決違背法令為理由，
不得為之。是提起第三審上訴，應以原判決違背法令為理由，係屬法定要件。如果上
訴理由狀並未依據卷內訴訟資料，具體指摘原判決不適用何種法則或如何適用不當，
或所指摘原判決違法情事，顯與法律規定得為第三審上訴理由之違法情形，不相適合
時，均應認其上訴為違背法律上之程式，予以駁回。本件檢察官上訴意旨略稱：(一)、
證人潘易尚供稱：「民國八十三年四月二十八日十六時許，有位姓『曾』的人來找鄭
水生，因未相遇，所以將東西寄託我轉交給鄭水生後就離開了，我因好奇所以打開看
，發現是手槍，就拿到鄭水生住處附近公墓旁之廢棄寮內藏放，等鄭水生回來後，
我就把情形告訴鄭水生。」「姓曾的約四十餘歲。」「他（指姓曾的）瘦瘦高高的，
操台語。」「當時我有問鄭水生，鄭說他朋友叫甲○○。」證人鄭水生亦證稱：「查
獲之槍彈是甲○○拿來寄放的……當時我不在，他把那包東西交給我朋友潘易尚……
後來潘某有將上情告訴我。」「曾某約四十多歲，我的朋友只有一姓曾的。」潘易尚
並於警訊時指認口卡無訛。核與被告於第一審時供稱：渠四十七歲，會說台語等語相
符，原審未命潘易尚到庭當場指認，及勘驗被告是否高高瘦瘦，以審究證人潘易尚、
鄭水生於警訊及偵查中之證詞是否屬實，竟以該證人於審理中所為之證言，與先前所
供不符，而不予採信，顯有應於審判期日調查之證據未予調查之違法。(二)、被告於第
一審辯稱：渠於八十三年四月二十三日到大陸北京十多天云云，惟經第一審調查結果
，被告在同年五月以前，均無出境紀錄，有內政部警政署入出境管理局函可考。被告
又辯稱：是鄭水生要以新台幣三十萬元，叫渠頂罪，但渠不同意。原審未就上開事實
加以調查，亦有未盡職權調查之能事。(三)、本件槍彈係被告於八十三年四月二十八日
，拿到屏東縣林邊鄉○○村○○路四巷十四之二號鄭水生住處，欲將之交與鄭水生收
藏，適鄭某不在，潘易尚乃代為收受之事實，業經台灣屏東地方法院八十三年度訴字
第五四一號刑事判決所認定，有該判決書影本為憑，該判決何以不得作為被告不利之
證據，原判決未予說明，亦有判決理由不備之違法等語。惟查本件原判決以公訴意旨
指被告於八十三年四月二十八日，將俄製手槍及美製手槍各一支、暨子彈二發，持往
屏東縣林邊鄉田厝村四巷十四之二號，欲交鄭水生寄藏，適鄭某不在，而由潘易尚代
為收藏，認被告涉犯槍彈藥刀械管制條例第七條第四項、第十一條第三項之罪嫌等
情，係以另案被告鄭水生、潘易尚之供述為論據。但查被告矢口否認有寄藏槍彈之情
事，且鄭水生、潘易尚之供述，不足採為認定被告犯罪之證據。此外又無其他證據足
資證明。因而維持第一審諭知被告無罪之判決，已詳予說明其所憑之證據及論斷之理
由。稽諸鄭水生在偵審中始終供稱：寄藏槍彈之人來時，適伊不在家，未與之晤面，
寄藏槍彈之事，係由潘易尚轉告方知情云云。潘易尚在警局雖供稱：「姓曾的真實姓
名我不知道，姓曾的約四十餘歲。」在第一審（被告尚未到案前）則供稱：「他（指
姓曾者，亦即所謂寄藏槍彈之人）瘦瘦高高的，約二、三十歲，操台語」（見第一審
卷第二十七頁反面）。不獨對姓曾者之年齡前後供述不一致。況其所供該姓曾者操台
語，亦與鄭水生供稱：其友姓曾者（指被告）係操國語（見同卷第四四頁）不符。潘
易尚在警局雖指認影印被告之口卡稱：姓曾者即係被告。但第一審再提示同一口卡，
潘易尚則答稱：「看不出來」（見同卷第二七頁反面）。復提示被告當庭所攝之彩色
相片供潘易尚辨認，潘某則答稱：「寄藏手槍及子彈者不是這個人」（見同卷第一一
一頁）。且該相片上之被告係較肥胖之人，並非潘易尚所謂：「瘦瘦高高」者（見同
卷第八○頁及其反面、第一一一頁）。潘易尚之供述既有瑕疵，原審因而捨棄不採，
難謂於法有違。又被告並非「瘦瘦高高」之人，已有第一審當庭所攝之彩色照片可稽
，自無再予命潘易尚當庭指認及勘驗之必要，從而原審未命當庭指認及勘驗，亦難謂
有應調查之證據未予調查之違法。次按犯罪事實應依證據認定之，不得僅以被告之反
證不成立，作為認定其犯罪之證據。被告所辯稱：伊於八十三年四月二十三日赴大陸
北京，十多天後方返台灣云云，與內政部警政署入出境管理局函送之被告入出境紀錄
不符；被告另辯稱：是鄭水生欲以新台幣三十萬元，要伊頂罪，伊未同意等語，鄭水
生亦不予承認。依前開說明，尚不能據以推定被告有寄藏手槍及子彈之事實。況被告
並未供述鄭水生要其頂罪之時，有第三人在場，原審亦無從調查其實情如何？尚難遽
謂原審有未盡職權調查之能事。再按原判決本不受第一審另案判決之拘束，且台灣屏
東地方法院八十三年度訴字第五四一號刑事判決，係依據潘易尚之供述，而認定被告
寄藏手槍及子彈。潘易尚之供述有瑕疵，已如前述，是原判決縱未說明上開台灣屏東
地方法院判決不可採之理由，但於原判決尚無影響，依刑事訴訟法第三百八十條規定
，亦不得作為上訴本院之適法理由。綜上所述，檢察官上訴意旨，或漫指原判決未盡
職權調查之能事，或漫指原判決理由不備，均與法律規定得為第三審上訴理由之違法
情形，不相適合，是其上訴，違背法律上之程式，應予駁回。
據上論結，應依刑事訴訟法第三百九十五條前段，判決如主文。
中      華      民      國    八十五    年      四      月     十八     日
                              最高法院刑事第六庭
                                  審判長法官  董  明  霈
                                        法官  丁  錦  清
                                        法官  楊  商  江
                                        法官  賴  忠  星
                                        法官  陳  炳  煌
      右正本證明與原本無異
                                              書  記  官
中      華      民      國    八十五    年      四      月    二十三    日


司法院資訊處製作；財團法人民間司法改革基金會備份。
